臺灣高雄地方法院民事判決　　　　　　 100年度訴字第1016號
原　　　告　高雄市政府
法定代理人　陳菊
訴訟代理人　吳榮昌律師
複代理人　　鄭中睿律師
　　　　　　劉傑
被　　　告　胡蕭美蕉
當事人間拆屋還地等事件，本院民國100年7月25日言詞辯論終結
，判決如下：
  主  文
被告應將坐落高雄市○○區○○段七二０、七二一地號土地內如
附圖所示斜線部分（面積分別為四十二平方公尺、二十五平方公
尺）之建物即高雄市苓雅區○○○路三五三巷十四號房屋拆除，
並將上開土地騰空返還予原告。
被告應給付原告新臺幣貳拾參萬零壹佰肆拾伍元及自民國一００
年五月十五日起至清償日止按週年利率百分之五計算之利息，並
自民國一００年一月一日起至交還上開土地之日止，按月給付原
告新臺幣參仟參佰伍拾元。
訴訟費用由被告負擔。
本判決第二項於原告以新臺幣柒萬柒仟元供擔保後得假執行。
    事實及理由
一、本件被告經合法通知，未於言詞辯論期日到場，核無民事訴
    訟法第386條各款所列之情形，爰依原告之聲請，准由其一
    造辯論而為判決。
二、本件原告起訴主張被告多年來無權占用伊所有坐落高雄市○
    ○區○○段720 、720-1 地號土地（下稱系爭土地），並於
    該地如附圖所示斜線部分（面積各為42平方公尺、25平方公
    尺）興築門牌號碼高雄市苓雅區○○○路353 巷14號房屋（
    下稱系爭房屋）而占有使用迄今，今被告於上開土地既係無
    權占有，依法自應就其占用部分予以拆除並為返還，且其無
    權占有期間乃受有相當於租金之利益，此自係無法律上之原
    因而受有之不當利得，並因此致伊權益受損，經分別依伊公
    告之市有房地租金率及使用補償金計收規定以申報地價年息
    5%計算結果，伊每半年即對被告寄發收取土地使用補償金之
    通知，惟被告均未繳納，而伊業已就民國94年6 月30日前之
    補償金與被告達成訴訟上和解，然被告嗣後仍未繳納土地補
    償金，其自94年7 月1 日起至99年12月31日止應返還之不當
    利得計為新台幣（下同）230,145 元，為此乃依民法第767
    條、179 條之法律關係，訴請判令：(一)、被告應將坐落系爭
    土地如附圖所示斜線部分（面積分別為42平方公尺、25平方
    公尺）之建物即系爭房屋拆除，並將上開土地騰空返還予原
    告。(二)、被告應給付原告230,145 元，及自起訴狀繕本送達
    之翌日即民國100 年5 月15日起至清償日止按週年利率5%計
    算之利息，並自100 年1 月1 日起至拆除上開建物並返還土
    地之日止，按月給付原告3,350 元。(三)、願供擔保請准宣告
    假執行。
三、被告未於言詞辯論期日到場，亦未提出書狀作何聲明或陳述
    。
四、本件原告主張被告無權占用系爭土地，並於該地如附圖斜線
    部分所示興築有系爭房屋而占有使用迄今等情，業據其提出
    與所述相符之土地登記謄本、補償金和解筆錄等件在卷可稽
    ，而如附圖斜線部分所示乃為二層鐵皮房屋，其現場鄰近高
    雄市五塊厝捷運站及陳中和墓，交通方便，但位於巷弄內，
    較無商機乙節，並經本院會同高雄市政府新興地政事務所人
    員到場勘測屬實，且製有勘驗筆錄、照片及土地複丈成果圖
    等件附卷足稽，被告經合法通知未於言詞辯論期日到場，復
    未提出書狀答辯以供本院斟酌，本院依調查證據之結果，自
    堪認原告之主張為真實。今被告所有之上開地上物既未得原
    告之同意而占有系爭土地，而上該建物僅係二層簡陋鐵皮房
    屋，其拆除於社會經濟並無甚大影響，上開建物自已因無權
    占有原告所有上開土地而應予以拆除並返還予原告，從而本
    件原告依民法第767 條規定請求被告應將如附圖斜線部分所
    示之系爭房屋予以拆除並將占有土地予以返還，依法洵無不
    合，自應予准許。
五、按「無法律上之原因而受利益，致他人受損害者，應返還其
    利益」，民法第179 條前段定有明文，而「無權占有他人之
    不動產，可能獲得相當於租金之利益，為社會通常之觀念」
    ，亦有最高法院61年臺上字第1695號判例可資參照。次按城
    市地方房屋之租金，以不超過土地及其建築物申報總價年息
    10% 為限，租用基地建築房屋亦準用之；而公有土地，以各
    該宗土地之公告地價為申報地價，免予申報，土地法第97條
    第1 項、第105 條及平均地權條例施行細則第21條前段定有
    明文。又基地租金之數額，除以基地申報地價為基礎外，尚
    須斟酌基地之位置、工商業繁榮之程度、承租人利用基地之
    經濟價值及所受利益等項，以為決定，並非必達申報總地價
    年息10﹪最高額，亦有最高法院68年台上字第3071號判例可
    資參照。本件被告無權占用系爭土地之期間，顯屬無法律上
    之原因而受有相當於租金之利益，並致原告受有無法使用收
    益之損害，則原告請求被告就94年1 月1 日起至返還土地時
    止，給付相當於租金之使用土地補償金，自屬有據。而系爭
    土地鄰近五塊厝捷運站及陳中和墓，交通方便，但位於巷弄
    內，較無商機等情，業經本院勘驗在卷，本院斟酌系爭土地
    所處位置、四周商業程度、交通、生活機能，及被告占用系
    爭建物目的僅供居住，尚無作商業用途以獲利及屋況老舊等
    情，認原告以系爭土地申報地價年息5%計算被告所受相當於
    租金之利益，應屬適當公允，查系爭720 、720 之1 地號土
    地94至98年之申報地價均各為每平方公尺12,600元，而99年
    之申報地價則各為12,000元，此有卷附地價第二類謄本可稽
    ，而系爭房屋占用面積計為67平方公尺已如前述，是認原告
    自94年7 月1 日起迄至99年12月31日得向被告請求相當於租
    金之不當得利補償金數額應為230,145 元（計算式：12,600
    元×67平方公尺×5 ％×4.5 年＝189,945 元；12,000元×
    67平方公尺×5%×1 年＝40,200元），另被告自100 年1 月
    1 日起至返還占用部分之土地之日止，每月可獲得相當於租
    金之不當得利金額則為3,350 元（12,000×67×5%÷12=3,3
    50元），從而原告依不當得利之法律關係請求被告應給付上
    開金額及其遲延利息，並應自100 年1 月1 日起至交還土地
    之日止按月給付3,350 元，依法即無不合，自應予准許。
六、原告陳明願供擔保聲請宣告假執行，經核無不合，爰酌定相
    當擔保金額准許之。
七、據上論結：本件原告之訴為有理由，合依民事訴訟法第385
    條第1 項、第78條、第390 條第2項，判決如主文。
中    華    民    國   100    年    7     月    29    日
                    民事第二庭法  官  謝  雨  真
以上正本係照原本作成。
如對本判決上訴，須於判決送達後20日內向本院提出上訴狀。如
委任律師提起上訴者，應一併繳納上訴審裁判費。
中    華    民    國   100    年    7     月    29    日
                              書記官  解  景  惠